【裁判字號】    98,訴緝,135
【裁判日期】    981118
【裁判案由】    違反槍砲彈藥刀械管制條例
【裁判全文】
臺灣臺北地方法院刑事判決             98年度訴緝字第135號
公  訴  人  臺灣臺北地方法院檢察署檢察官
被      告  辛○○
選任辯護人  謝協昌律師
            陳舜銘律師
            王永茂律師
上列被告因違反槍砲彈藥刀械管制條例案件，經檢察官提起公訴
（八十八年度偵字第一七二一五號、第二一五三八號），本院判
決如下：
    主  文
辛○○共同未經許可持有衝鋒槍，處有期徒刑陸年陸月，併科罰
金新臺幣拾萬元，罰金如易服勞役，以罰金總額與陸個月之日
數比例折算。扣案如附表編號一至四所示之槍枝、子彈均沒收。
    事  實
一、緣辛○○與庚○○於民國八十八年六月七日下午，在臺北市
    ○○路一三一號咖啡廳內，因討論二人共同投資之酒店帳目
    問題，發生爭執。辛○○欲前往庚○○經營之中閣城舞廳繼
    續討論上開帳目問題，為壯大聲勢，而與乙○○共同基於非
    法持有槍彈之犯意聯絡，將如附表編號一、三、四所示之衝
    鋒槍、手槍、子彈交付乙○○（所犯違反槍砲彈藥刀械管制
    條例案件，業經臺灣高等法院以九十二年度上訴字第二八五
    一號判決判處有期徒刑六年，併科罰金新臺幣【下同】二十
    萬元確定），並要求乙○○召集人手一同前往。同年月八日
    凌晨二時許，甲○○（所犯違反槍砲彈藥刀械管制條例案件
    ，業經本院以八十九年度訴字第三七二號判決判處有期徒刑
    六年，併科罰金二十萬元確定）受乙○○之邀，帶同癸○○
    （所犯違反槍砲彈藥刀械管制條例案件，業經臺灣高等法院
    以九十年度上訴字第二一五一號判決判處有期徒刑二年八月
    ，併科罰金三萬元，嗣經確定）、真實姓名、年籍不詳、綽
    號「蕃薯」之成年人及不知情之戊○○（所犯違反槍砲彈藥
    刀械管制條例案件，業經本院以八十九年度訴字第三七二號
    判決無罪，嗣經確定），前往臺北市○○街一一五號六樓中
    閣城舞廳附近之咖啡廳，與乙○○會合，乙○○即告知甲○○前往中閣城舞廳及前往之目的後，除將如附表編號一所示
    之烏茲衝鋒槍及子彈留供己用外，其餘如附表編號三所示之
    九○手槍一支交付甲○○，附表編號四所示另一支九○手槍
    則交予某真實姓名、年籍不詳之成年人，甲○○、「蕃薯」
    及該真實姓名、年籍不詳之成年人即與乙○○共同基於無故
    持有槍彈之犯意聯絡，一同於同日凌晨三時許前往中閣城舞
    廳樓下。於此同時，辛○○亦攜帶如附表編號二所示之手槍
    及子彈五發，帶同與其有共同非法持有槍彈之犯意聯絡之三
    名真實姓名、年籍不詳、綽號「阿章」、「阿丁」、「銅貢
    」之成年男子前往中閣城舞廳樓下，由辛○○及「阿章」、
    「阿丁」、「銅貢」先搭乘電梯上位於六樓之中閣城舞廳，
    辛○○即自行進入該舞廳之貴賓室找庚○○談判，乙○○隨
    後與甲○○、癸○○、「蕃薯」及真實姓名、年籍不詳之成
    年人搭乘電梯進入中閣城舞廳內，乙○○即持如附表編號一
    所示之烏茲衝鋒槍作掃射狀，甲○○持如附表編號三所示手
    槍對天花板射擊一發。因舞廳客人壬○○○與乙○○熟識，
    上前勸阻，欲將乙○○所持如附表編號一所示之烏茲衝鋒槍
    壓下，乙○○乃將如附表編號一所示之烏茲衝鋒槍及其內之
    子彈，交予在旁之癸○○，癸○○亦與乙○○共同基於非法
    持有槍彈之犯意，接手持有如附表編號一所示之烏茲衝鋒槍
    及子彈。壬○○○復以左手勾住乙○○之頸部，右手推癸○○，將二人推往舞廳外。甲○○、「蕃薯」、「阿章」、「
    阿丁」、「銅貢」及其他真實姓名年籍不詳之成年人，亦相
    繼跟隨離去。辛○○個人在貴賓室內，聽見外面槍聲，隨即
    拔出如附表編號二所示手槍及子彈瞄準庚○○，庚○○為求
    自保即以右手掌握住該槍枝槍管部位，舞廳服務生己○○見
    狀隨手撿持木椅毆打辛○○，辛○○之手槍受震走火，因而
    擊發打中庚○○之右手掌，在場之丙○○亦持棒球棍與己○○持椅子一同毆打辛○○，至辛○○被毆倒地，手槍亦掉落
    為止。庚○○受傷急於就醫，乃囑舞廳副總杜源森處理，將
    清理現場後所留之如附表編號二所示之手槍，及子彈四顆（
    業經鑑驗試射）、彈頭一顆、彈殼一顆、及另發現之九ＭＭ
    手槍子彈一顆（業經送鑑拆解）、炸開彈頭一顆交由警方處
    理。
二、乙○○、癸○○、甲○○、「蕃薯」、「阿章」及其他真實
    姓名、年籍不詳之成年人等，於離開舞廳搭乘電梯時，有人
    持槍往電梯內射擊，甲○○與另一持槍之真實姓名、年籍不
    詳之成年人，持九○手槍還擊三發後下樓，附表編號一、三
    、四所示之槍枝、子彈，均交由甲○○保管，眾人分散逃離
    。甲○○攜帶上開槍枝及子彈，與癸○○在臺北市○○路○
    段因遇臺北市政府警察局大同分局警備隊巡邏車，甲○○恐
    東窗事發乃於同路段五一巷內，將上開槍枝及子彈丟棄，經
    警尋得扣案如附表編號一所示之烏茲衝鋒槍及子彈十一顆（
    其中三顆鑑驗試射）。其餘槍枝、子彈因天色黑暗未能尋獲
    （迨至八十九年十月，桃園縣警察局查獲案外人張世孟持有
    手槍，經試射比對彈道結果，與本案附表編號三所示槍枝所
    擊發之子彈底特徵相符）。
三、案經臺北市政府警察局萬華分局報告臺灣臺北地方法院檢察
    署（下稱臺北地檢署）及臺北市政府警察局大同分局報告臺
    灣士林地方法院檢察署（下稱士林地檢署），士林地檢署檢
    察官簽請臺灣高等法院檢察署令轉臺北地檢署檢察官偵查起
    訴。
    理  由
壹、程序方面：
一、按被告以外之人於檢察事務官、司法警察官或司法警察調查
    中所為之陳述，與審判中不符時，其先前之陳述具有較可信
    之特別情況，且為證明犯罪事實存否所必要者，得為證據，
    刑事訴訟法第一百五十九條之二定有明文。是依該條規定，
    被告以外之人於檢察事務官、司法警察（官）調查時所為之
    陳述，屬傳聞證據，依同法第一百五十九條規定，本無證據
    能力，必具備「可信性」及「必要性」二要件，始例外得適
    用上開第一百五十九條之二規定，認有證據能力，採為證據
    。其中所謂「較有可信之特別情況」，係屬「信用性」之證
    據能力要件，而非「憑信性」之證據證明力，法院自應比較
    其前後陳述當時之原因、過程、內容、功能等外在環境加以
    觀察，以判斷先前之陳述，是否出於「真意」之供述、有無
    違法取供等，其信用性獲得確定保障之特別情況。而所稱「
    為證明犯罪事實存否所必要者」，係指就具體個案案情及相
    關卷證判斷，為發現實質真實目的，認為除該項審判外之陳
    述外，已無從再就同一供述者，取得與其上開審判外陳述之
    相同供述內容，倘以其他證據代替，亦無從達到同一目的之
    情形而言。又按被告以外之人於審判中有身心障礙致記憶喪
    失或無法陳述者，其於檢察事務官、司法警察官或司法警察
    調查中所為之陳述，經證明具有可信之特別情況，且為證明
    犯罪事實之存否所必要者，得為證據，刑事訴訟法第一百五
    十九條之三第二款定有明文。查本案證人庚○○、己○○、
    丙○○於警詢之供述，依其記載內容，係採取一問一答方式
    ，且較少權衡利害得失或受他人干預，復參諸證人在案發時
    所處之環境，其能認知被告之行為內容，於警局陳述之時間
    點，距案發時間較近，記憶清晰，不致因時隔日久而遺忘案
    情，較無基於壓力而為不實指證或事後串謀故意為迴護被告
    之機會，且係依憑個人知覺經驗所為之指認，對證物之辨認
    較少發生錯誤，亦非出於不當之暗示，並未違背通常一般日
    常生活經驗之定則，應認渠等警詢筆錄內容係根據其陳述之
    內容所記載，則該筆錄內容之公正客觀性即無由質疑；且證
    人庚○○、己○○、丙○○於警詢中之陳述，並均未經過任
    何強暴、脅迫、詐欺、利誘等外力干擾，而係基於其個人自
    由意識所為陳述，尚無時間思考如何匿、飾、增、減，或有
    勾串供詞之機會，動機較為純正，足認證人庚○○、己○○
    、丙○○於警詢時之陳述，實具有較可信之特別情況，綜上
    情況判斷，本院認證人庚○○、己○○、丙○○於警詢時之
    陳述，具有較可信之特別情況，且其警詢筆錄基於發見真實
    之需求並有重要關係，而為證明犯罪事實之存否並有必要，
    故證人等於警詢之陳述本院認符合刑事訴訟法第一百五十九
    條之二之情形，依法有證據能力。又查證人庚○○於本院審
    理時因中風罹患有優勢側偏癱，腦血管疾病後遺症、說話及
    語言功能障礙，腦血管疾病後遺症、併有腎病表徵之第二型
    （非胰島素依賴型）糖尿病、本態性高血壓、混合性高脂血
    症及慢性腎衰竭，有衛生署城區分院診斷證明書一紙在卷可
    稽（本院卷第九五頁參照），而其於本院審理中經詢以是否
    記得八十八年六月八日在中閣城舞廳發生的事情，答覆以忘
    記了等語，上開證人已有因身心障礙致記憶喪失之情明確，
    渠審判外之陳述外，已無從再就同一供述者，取得與其上開
    審判外陳述之相同供述內容，倘以其他證據代替，亦無從達
    到同一目的之情形，依上開規定，渠於警詢時所為之陳述，
    自有證據能力。
二、按司法院大法官會議釋字第五八二號解釋前段謂：「最高法
    院三十一年上字第二四二三號及四十六年臺上字第四一九號
    判例所稱共同被告不利於己之陳述得採為其他共同被告犯罪
    （事實認定）之證據一節，對其他共同被告案件之審判而言
    ，未使該共同被告立於證人之地位而為陳述，逕以其依共同
    被告身份所為陳述採為不利於其他共同被告之證據，乃否定
    共同被告於其他共同被告案件之證人適格，排除人證之法定
    調查程式，與當時有效施行中之中華民國二十四年一月一日
    修正公布之刑事訴訟法第二百七十三條規定牴觸，並已不當
    剝奪其他共同被告對該實具證人適格之共同被告詰問之權利
    ，核與首開憲法意旨不符。該二判例及其他相同意旨判例，
    與上開解釋意旨不符部分，應不再援用。」明白指出「共同
    被告身份所為之陳述」，在未經人證之法定調查程序前，該
    陳述應不得採為不利於其他共同被告之證據。又九十二年二
    月六日修正公布之刑事訴訟法第一百五十六條第二項規定：
    「被告或共犯之自白，不得作為有罪判決之唯一證據，仍應
    調查其他必要之證據，以察其是否與事實相符。」是否意謂
    被告或共犯之自白，亦得為不利其他被告之證據？刑事訴訟
    法第一百五十六條第二項原規定：「被告之自白，不得作為
    有罪判決之唯一證據，仍應調查其他必要之證據，以察其是
    否與事實相符。」於九十二年二月六日公布修正刑事訴訟法
    時，將第一百五十六條第二項修正為：「被告或共犯之自白
    ，不得作為有罪判決之唯一證據，仍應調查其他必要之證據
    ，以察其是否與事實相符。」立法目的乃欲以補強證據擔保
    自白之真實性，亦即以補強證據之存在，藉之限制自白在證
    據上之價值，防止偏重自白，發生誤判之危險。以被告自白
    ，作為其自己犯罪之證明時，尚有此危險，以之作為其他共
    犯之罪證時，不特在採證上具有自白虛偽性之同樣危險，且
    共犯者之自白，難免有嫁禍他人，而為虛偽供述之危險。是
    則利用共犯者之自白，為其他共犯之罪證時，其證據價值如
    何，按諸自由心證主義之原則，固屬法院自由判斷之範圍，
    惟此項不利之陳述，須無瑕疵可指，且就其他方面調查，又
    與事實相符者，始得採為其他共同被告犯罪事實之認定。若
    不為調查，而專憑此項供述，即為其他共同被告犯罪事實之
    認定，顯與刑事訴訟法第一百五十六條第二項之規定有違。
    再對於共同被告之調查，除刑事訴訟法第一百五十六條第二
    項外，九十二年二月六日公布修正刑事訴訟法另增訂第二百
    八十七之一條規定：「法院認為適當時，得依職權或當事人
    或辯護人之聲請，以裁定將共同被告之調查證據或辯論程式
    分離或合併。前項情形，因共同被告之利害相反，而保護被
    告權利之必要者，應分離調查證據或辯論。」同法第二百八
    十七之二條亦規定：「法院就被告本人之案件調查共同被告
    時，該共同被告準用有關人證之規定。」故法院必須裁定將
    共同被告分離調查、辯論，改依訊問證人之程序，命其具結
    ，進行交互詰問。經查，本件共同被告乙○○於本院審理時
    ，係以證人之身份到庭，並在具結負擔偽證罪心理處罰之狀
    態下，由公訴檢察官、被告辛○○及渠選任辯護人對其行交
    互詰問，則共同被告乙○○在本院審理時所為證述，因已經
    過具結，復由被告辛○○及選任辯護人對其行使憲法保障之
    對質詰問權，經本院詢以：「九十二年六月二十四日本院訊
    問時你說槍是被告在一三一咖啡廳交給你的，被告拿槍給你
    的目的是因為帳目的關係，因為之前辛○○跟庚○○在咖啡
    廳對帳就吵起來，辛○○不高興，就向別人調東西，想拿去
    示威，當時所言是否實在？」，共同被告乙○○以證人之身
    分具結證稱：實在等語，本院因認共同被告乙○○於本院審
    理時所為之證述應具有證據能力。
三、按被告以外之人於審判外之言詞或書面陳述，除法律有規定
    者外，不得作為證據；又被告以外之人於審判外之陳述，雖
    不符同法第一百五十九條之一至第一百五十九條之四之規定
    ，而經當事人於審判程序同意作為證據，法院審酌該言詞陳
    述或書面陳述作成時之情況，認為適當者，亦得為證據。當
    事人、代理人或辯護人於法院調查證據時，知有第一百五十
    九條第一項不得為證據之情形，而未於言詞辯論終結前聲明
    異議者，視為有前項之同意，刑事訴訟法第一百五十九條第
    一項、第一百五十九條之五分別定有明文。查本案下列其餘
    所引用之各項證據方法之證據能力，因公訴人、被告及辯護
    人於本院行準備程序及審判時均未予爭執其證據能力，且迄
    至言詞辯論終結前亦未再聲明異議（本院九十八年十一月四
    日審判筆錄參照），本院審酌該等言詞或書面陳述作成時之
    情況，並無不宜作為證據之情事，依刑事訴訟法第一百五十
    九條之五之規定，自得作為證據，合先敘明。
貳、實體方面：
一、證據之認定：
  (一)被告辛○○於本院審理時固坦承於八十八年六月八日凌晨前
    往中閣城舞廳辦公室與庚○○商談債務問題，惟矢口否認有
    何持有槍、彈犯行，辯稱：我與庚○○談話三分鐘左右，庚○○的小弟就打我說我帶人來開槍，庚○○喊把東西拿出來
    ，綽號阿松之人就從辦公室櫃檯內拿出一包東西，打開來拿
    出三把短槍放在辦公室桌上，我與庚○○等人搶一把槍，最
    後聽到一聲槍聲，庚○○的手受傷流血，槍在我的手上，我
    就將槍還給庚○○的人，最後被庚○○的人打斷手腳，至於
    乙○○、甲○○、癸○○等人持槍在中閣城舞廳內開槍之行
    為，均與我無關云云。
  (二)經查：
  1.上揭犯罪事實，業據已判決確定之共犯甲○○、癸○○、乙○○於本院另案審理時供承屬實（本院八十九年度訴字第三
    七二號卷(一)第九三頁至第九六頁、卷(二)第二六三頁、第二六
    四頁、第二八七頁至第二八九頁、第三二九頁、第三三○頁
    、第三五五頁、第三五六頁至第三五八頁、第三八四頁、第
    四○八頁、第四○九頁、第四三七頁、第四四二頁、第四四
    七頁、卷(三)第一四八頁、第一四九頁背面、第二一二頁、本
    院九十二年度訴緝字第八二號卷第一三六頁至一四○頁），
    並據證人即中閣城舞廳工作人員庚○○、杜源森、己○○、
    丙○○、李賢祥、陳祥龍、古勝鐘、李世彬、張維群，及在
    場之戊○○、壬○○○，分別於警詢、偵查及審理中證述屬
    實（臺北地檢署八十八年度偵字第一七二一五號卷第十六頁
    至第二一頁、第二二頁至第三十頁、第三一頁至第三七頁、
    第四十頁至第四一頁、第四六頁至第五二頁、第六八頁至第
    七二頁、第七六頁至第七九頁、士林地檢署八十八年度偵字
    第六一二四號卷第三五頁至第三六頁、本院八十九年度訴字
    第三七二號卷(一)第二一○頁至第二一一頁、卷(二)第二五八頁
    至第二六五頁、第三八○頁至第三八四頁），前揭共犯、證
    人所述情節均大致相符合，雖其中有些許細節不符，當係因
    槍擊案，發生時間短暫，各人所見位置、角度不同，致有差
    異，但對被告等持有槍枝開槍射擊之基本事實，並無不合。
    復經本院審理八十九年度訴字第三七二號案件時，勘驗中閣
    城舞廳現場錄影帶二捲，勘驗結果認：畫面上是一群人由舞
    池走向電梯，第一位是甲○○，當時甲○○手放在口袋中，
    按著槍，乙○○手持烏茲槍，旁邊是癸○○，有一位帶眼鏡
    人摟著癸○○肩膀，後面走著是蕃薯，蕃薯後面又跟著二個
    人，蕃薯旁有一人但不知何姓名，蕃薯後面有一高個子也不
    知何姓名，戊○○是在那位不知姓名高個子人後面，但蕃薯
    後面跟著二個人，另外一捲錄影帶，為被告等要上中閣城舞
    廳時在等電梯情形，陸續到達約有十人，第一個是辛○○，
    第二個是戊○○，第三個是丁○○，還有甲○○、「阿章」
    走在丁○○前面，繫鞋帶是癸○○，還有蕃薯，但沒有看到
    乙○○，其中十人有一人非被告等人同夥之內，同夥之人共
    計九人，畫面上走在戊○○前面摟著癸○○的人叫「阿慶」
    是中閣城的員工等情，有勘驗筆錄一紙在卷可佐（本院八十
    九年度訴字第三七二號卷(一)第一九○頁），而觀諸卷附照片
    ，確有壬○○○左手勾住乙○○之頸部，右手推癸○○，而
    癸○○手持烏茲衝鋒槍之情形，此有照片三幀在卷可稽（臺
    北地檢署八十八年度偵字第一七二一五號卷第一二八頁至第
    一二九頁），堪信為真實。
  2.辛○○個人在中閣城舞廳辦公室之情節及被打倒在地等情：
  (1)證人庚○○於警詢及本院八十九年度訴字第三七二號案件審
    理中具結證稱：我和辛○○同為新莊市○○路「安締」ＫＴ
    Ｖ酒店的股東，辛○○欠我約五十九萬元，我曾多次打電話
    找辛○○催討欠我的帳款，內含安締ＫＴＶ酒店簽帳單及退
    票共計五十九萬元及中閣城舞廳帳款退票八十萬元、簽帳單
    十一萬元，共計約一百五十餘萬元，但辛○○均置之不理，
    我於八十八年六月七日下午六時許獨自一人前往臺北市○○
    區○○路一三一號辛○○經營之一三一咖啡店催討帳款，辛○○表示支票要任其跳票，不支付帳款，當時我看見乙○○
    亦在場，翌日凌晨我在中閣城舞廳ＶＩＰ室內觀看監視器，
    電梯有一支，上電梯進大廳有一支，共有錄二支，其他只是
    掃描，大約凌晨三時許過一點，我從監視器內看見辛○○、
    丁○○及綽號「阿章」三人走進來，後面另有六名我不認識
    之男子隨後進大門，起先是我和丙○○在內，後來辛○○獨
    自進來坐我旁邊，結果他一坐下ＶＩＰ室外面（Ｃ區）就響
    起三、四聲槍響，辛○○說：失控了，就從腰際拔出一支手
    槍，我發現他拔槍，立即用右手要搶槍，拉扯間服務生綽號
    「阿源」剛好進來ＶＩＰ室，見狀即順手抓起一張木椅對著
    辛○○的頭部打下去，同時辛○○手握之槍擊發打中我右手
    掌，丙○○及「阿源」二人又拿起室內之棒球棍各乙支連續
    毆打辛○○之手腳、身體至手槍掉落，人也倒在地上不動才
    罷手，案發當日我舞廳內無預先準備槍枝或器械，棒球棍是
    本來就放在ＶＩＰ室的，當時我人一直在ＶＩＰ室內，不清
    楚外面槍擊情形，只是單純聽見槍聲而已等語綦詳（臺北地
    檢署八十八年度偵字第一七二一五號卷第十六頁至第二一頁
    、第六八頁至第六九頁、本院八十九年度訴字第三七二號卷
    (一)第二一○頁至第二一一頁）。
  (2)證人丙○○於警詢時證稱：我於六月八日凌晨一時許獨自到
    中閣城餐廳找庚○○泡茶聊天，凌晨三時許，當時我和庚○○在後面ＶＩＰ室泡茶聊天時，突然有一名我不認識之男子
    指名找庚○○，庚○○向該名男子稱呼「旺仔」，隨即交談
    約一至二分鐘門外即槍聲大作，只聽見「旺仔」講一句「控
    制不住了、失控了」，便以右手拔出插在腰際之手槍瞄準庚○○，因為當時情況相當急迫，只看見庚○○伸出右手抓住
    該槍槍身奪槍同時亦聽聞槍聲，並看見庚○○握槍管之手掌
    流血，我為制止及救護庚○○免遭「旺仔」殺害，乃持用辦
    公室內之棒球棍揮打「旺仔」之右手及身體直到他將手槍丟
    棄才罷手，當場有一名服務生聽到槍聲後，衝入辦公室欲救
    援，當他發現上情亦隨手拿起木質座椅擊打「旺仔」之身體
    、頭部，事後我才知道該名在場人係公司少爺綽號「阿源」
    ，指認和我格鬥之人係綽號「旺仔」即辛○○，我和辛○○
    無仇隙，我持用棒球棍擊打他純係為搶救庚○○免遭他殺害
    和保護我免遭子彈射擊等語明確（臺北地檢署八十八年度偵
    字第一七二一五號卷第三四頁至第三七頁、第七九頁）。其
    於本院審理時具結證稱：八十八年六月八日凌晨中閣城發生
    槍戰，當天我有在場，但是時間經過很久，我在警局所說的
    比較實在，因為警局所作的筆錄是案發之後馬上就製作的，
    所以以警局所作的筆錄才是事發的經過等語（本院卷第一○
    九頁反面）。
  (3)證人己○○於警詢及本院審理中具結證稱：我是中閣城舞廳
    外場服務生，八十八年六月八日凌晨三時許我有上班，我在
    櫃檯聽見舞池邊有槍聲，就從櫃檯邊走後門直接進ＶＩＰ室
    想看發生什麼事，結果一進去就看見槍在辛○○手上，庚○○右手握住槍管上方正和辛○○在搶槍，二人正在拉扯，我
    怕辛○○會開槍，就順手抓起一張木椅用力擊打該男子頭部
    ，槍枝擊發打中庚○○的右手掌，我看見丙○○也拿起一支
    棒球棍打該男子，這時辛○○槍掉落在地，而該男子雖然手
    槍掉落地上但仍在掙扎要去拿槍，我就丟掉木椅拿起放在旁
    邊的棒球棍一起打他的手腳、身體，直到他躺在地上不動為
    止，這時公司副總杜源森跑進來，我就把槍交給杜源森，中
    閣城沒有藏放槍支，當時辦公室內只有一把槍，我在案發之
    後看監視錄影帶，看到辛○○跟「阿章」、「阿忠」一起進
    來，過幾分鐘又有四人上來，這四個人我都不認識，後來這
    四個人有在辦公室外開槍，所以我認為這四人跟被告一起進
    來的等語無訛（臺北地檢署八十八年度偵字第一七二一五號
    卷第三一頁至第三三頁、第七八頁、本院卷第九九頁至第一
    ○二頁）。
  (4)依上開證人庚○○、丙○○及己○○之證詞，足認庚○○與
    丙○○在中閣城舞廳辦公室內，被告個人進入辦公室內與庚○○談判，聽見外面槍聲作響，隨即口出「失控了」等語，
    並拔出附表編號二所示之手槍對準庚○○，庚○○立刻以右
    手握住該槍之槍管部位搶奪之，己○○進入辦公室後見狀即
    持木椅毆打辛○○，辛○○所持之手槍因而受震走火，擊發
    打中庚○○之右手掌，丙○○見狀亦持棒球棍擊落被告之手
    槍，惟被告仍欲撿取該手槍，丙○○即與己○○各持一把椅
    子毆打被告，至被告倒地不起為止等情屬實。
  3.至於辛○○調得如附表編號一至四所示之槍、彈，交付乙○○，並委其聯絡召集人手，由其找甲○○邀集癸○○、綽號
    「蕃薯」等人，將附表編號三所示之手槍一枝及子彈若干發
    予甲○○，另一支九○手槍交予某不詳姓名之人前往中閣城
    舞廳持槍尋仇等情：
  (1)共犯乙○○於本院九十二年度訴緝字第八二號案件審理中供
    稱：辛○○與庚○○為了新莊那家酒店帳目不清有爭執，隔
    了幾天，他們在咖啡廳對帳，發生爭吵，辛○○不高興，就
    向別人調槍，槍是辛○○在一三一咖啡廳交給我，我再拿給
    甲○○，我與甲○○是很好的朋友，每天都會聯絡，他打電
    話給我時，我要求甲○○過來一三一咖啡廳，在該處交槍給
    甲○○，一大、一小，辛○○一拿給我，我就拿給甲○○，
    案發當天原本辛○○只是想要去示威一下，他與庚○○很熟
    ，搭第一部電梯上去，我們搭第二部電梯，槍都是插在甲○○身上，後來甲○○在電梯內將長槍交給我，我就放在衣服
    內，走進舞池我才拿槍出來，壬○○○來搶，我就把槍交給
    癸○○，在搶槍的過程中，甲○○有開了一槍，在電梯又開
    了一槍。因為槍不是我的，我當時不敢決定要拿去哪裡，那
    時甲○○他們拿著槍，我說那你們就拿去放好了，發生這種
    事以後大家就很少聯絡，辛○○還一直追槍去哪裡等語明確
    （本院九十二年度訴緝字第八二號卷第一三四頁至第一四一
    頁），復於本院審理時具結證稱：我與辛○○是朋友關係，
    案發時已經認識約七、八年，我當時有借兩張票給辛○○，
    然後辛○○不知道怎麼轉，最後轉到庚○○那邊，因為我票
    期要到了，想叫被告把票拿回來退補，八十八年六月七日晚
    上，庚○○及被告在一三一咖啡廳裡面，因為帳務問題發生
    爭執，庚○○跟被告大小聲，當時我也在場，他們互相為了
    錢的事情有不愉快，後來不歡而散，我心想他們發生這種事
    情，這二張票如果跳票我就完了，所以我才想要挺辛○○，
    八十八年六月八日凌晨我約甲○○、戊○○、癸○○、丁○○，還有綽號「阿丁」、「銅貢」、「蕃薯」的人，我跟甲○○先約在比佛利餐廳見面，我跟甲○○說要處理朋友債務
    問題，因為我要幫被告處理債務問題，被告與庚○○在咖啡
    廳已經講的不愉快，庚○○要找被告吵架，我為了挺朋友，
    才會約這麼多人，我帶三把槍去中閣城舞廳，一支衝鋒槍及
    二隻九○手槍，我放在袋子裡面，拿去比佛利給甲○○，一
    支短槍拿給甲○○，另外一支短槍時間已久我不知道交給何
    人，我自己帶衝鋒槍在身上，放在腰際，因為槍沒有很大隻
    ，而且我衣服也穿很大件，所以外觀看不出來有帶槍，進去
    中閣城舞廳後，我覺得舞廳的人會來搶槍，我就把衝鋒槍交
    給癸○○，後來走到電梯，有人向我們開槍，我們就還擊，
    開完槍之後，電梯關起來，我就叫甲○○把槍拿去放，後來
    他們就被抓了，九十二年六月二十四日本院訊問時我說槍是
    被告在一三一咖啡廳交給我，被告拿槍給我的目的是因為帳
    目的關係，因為之前辛○○跟庚○○在咖啡廳對帳吵起來，
    辛○○不高興，就向別人調東西，想拿去示威，當時所言實
    在等語綦詳。
  (2)共犯即證人甲○○於本院審理時證稱：八十八年六月八日凌
    晨當天我跟乙○○、癸○○、戊○○有去中閣城乙○○找我
    ，我就找戊○○和癸○○，還有綽號蕃薯的男子，我們約在
    一間咖啡廳見面，乙○○說有事要處理，就拿一把九○手槍
    給我，除了我們五人還有好幾個我不認識的人，乙○○自己
    開車去中閣城，我、癸○○、戊○○、蕃薯一起走去中閣城
    ，乙○○說有事情，但我不知道是什麼事情，因為我們是好
    幾年的朋友，互相信任，他沒有說要去哪裡處理事情，也沒
    有說要如何處理事情，在舞池裡乙○○和舞廳的人有爭執，
    因為他們有所謂的貴賓室，可能裡面有人在講事情，乙○○
    要進去貴賓室參與討論，但是舞廳的人不讓他進去，所以就
    起爭執，乙○○拿烏茲衝鋒槍出來作要掃射狀，舞廳的人出
    來搶槍，所以我就開槍阻止，如果槍被搶走，不知有何後果
    ，撤退的時候我、癸○○、乙○○、蕃薯、戊○○一起坐電
    梯下去，那時候很亂，有人向我們開槍，當天在中閣城舞廳
    我手裡有一支九○手槍，乙○○拿一支烏茲衝鋒槍，後來那
    隻烏茲衝鋒槍，在搶槍的過程中，乙○○把槍交給癸○○等
    語屬實（本院卷第一一三頁反面至第一一七頁）。
  (3)證人即共犯癸○○於本院審理時證稱：八十八年六月八日凌
    晨我有跟甲○○、戊○○、乙○○一起去中閣城舞廳，是要
    去那邊跳舞，我與乙○○是在當天認識，甲○○是我國中同
    學，是透過甲○○才認識乙○○。我們當天有在咖啡廳跟乙○○會合再去中閣城，在咖啡廳裡面沒有跟乙○○討論事情
    ，乙○○一到咖啡廳我們就走了，我、戊○○、甲○○的一
    位友人、甲○○、乙○○共五人一起去中閣城舞廳，進到舞
    廳乙○○有拿槍出來，舞廳的圍事要乙○○不要這樣，圍事
    說大家都認識用說的就好，甲○○就說大家都失控，所以就
    對空鳴槍等語（本院卷第一一一頁至第一一三頁）。
  (4)依上開證人之證言，足認被告因與庚○○投資酒店帳目問題
    發生爭執，心生不滿，調得如附表編號一、三、四所示之衝
    鋒槍、手槍、子彈交付乙○○，並找乙○○聯絡召集人手，
    乙○○再找甲○○邀集癸○○及「蕃薯」，交付附表編號三
    所示之九○手槍一支及子彈若干發予甲○○，另一支九○手
    槍交予某不詳姓名之人，乙○○自己則持附表編號一所示之
    烏茲衝鋒槍及子彈，被告則攜附表編號二所示之手槍及子彈
    五發，於八十八年六月八日凌晨三時許前往中閣城舞廳，在
    該六樓舞廳，乙○○在外持烏茲衝鋒槍作掃射狀，甲○○持
    手槍對天花板射擊一發，因壬○○○與乙○○熟識，上前勸
    阻，欲將乙○○所持烏茲街鋒槍壓下，乙○○乃將衝鋒槍及
    其內之子彈，交予在旁之癸○○，癸○○乃接手持有烏茲衝
    鋒槍及子彈等節為真。
  4.此外，並有遺落現場如附表編號二所示之槍、彈扣案，及其
    後警方在路旁找到如附表編號一所示之烏茲衝鋒槍、彈扣案
    可證。如附表編號一所示之衝鋒槍及子彈均送內政部警政署
    刑事警察局（下稱刑事局），以性能檢驗法、試射法、比對
    顯微鏡比對法及電解腐蝕法鑑定，結果認如附表編號一所示
    之槍確為烏茲衝鋒槍（槍枝管制號碼0000000000
    ），係美國ＣＯＢＲＡＹ廠製Ｍ─一一型口徑九ＭＭ之制式
    衝鋒槍，送鑑時槍枝號碼已磨滅，因磨滅過深無法重現，槍
    管內具六條右旋之來復線，機械性能良好，可擊發子彈，認
    具殺傷力；如附表編號一所示之子彈十一顆（試射三顆），
    認均係制式口徑九ＭＭ子彈（彈標標記均為〝ＮＣＣＩＲＬ
    ＵＧＥＲ九ＭＭ〞，認均具殺傷力等語，有刑事局八十八年
    六月十四日刑鑑字第五四五六四號鑑驗通知書一紙在卷可稽
    （士林地檢署八十八年度偵字第六一二四號卷第五四頁參照
    ）。另於中閣城舞廳所查扣如附表編號二之手槍及現場遺留
    之子彈、彈殼、彈頭，經送刑事局以性能檢驗法、試射法及
    比對顯微鏡比對法鑑定，結果認手槍一支（槍支管制編號0
    000000000）含彈匣一個，係奧地利ＣＬＯＣＫ二
    七型零點四零吋半自動手槍，槍管內具六條右旋來復線，槍
    號為ＣＢＧ二七二，機械性能良好，具殺傷力；送鑑子彈五
    顆，其中二顆係零點四零吋半自動手槍子彈，其彈底標記均
    ＷＩＮＣＨＥＳＴＥＲ四○Ｓ＆Ｗ，均認具殺傷力，另外二
    顆，係零點四零吋半自動手槍子彈，其彈底標記均Ｒ．Ｐ四
    ○Ｓ＆Ｗ，均認具有殺傷力，另一顆經拆解檢視，為口徑九
    ＭＭ自動手槍子彈，其彈底標記為ＷＣＣ一○．八○九ＭＭ
    ，認具殺傷力；送鑑彈殼一顆，係已擊發零點四零吋半自動
    手槍彈殼，其彈底標記為ＷＩＮＣＨＥＳＴＥＲ四○Ｓ&Ｗ
    ，經與送鑑手槍（槍支管制編號0000000000）試
    射彈殼彈底紋痕比對，其特徵紋痕相吻合，認係該槍所擊發
    ，送鑑彈頭一顆，係口徑九ＭＭ（似為零點四吋之誤）已擊
    發銅包衣彈頭，其上具六條右旋來復線，經與送鑑手槍（槍
    支管制編號0000000000）試射彈頭比對結果，其
    來復線紋痕特徵相吻合，認係該槍所擊發，有刑事局八十八
    年七月五日刑鑑字第五六九○五號鑑驗通知書一紙在卷可稽
    （本院八十九年度訴字第三七二號卷(一)第八十頁、第八五頁
    參照）。又附表編號三所示之手槍，迨至八十九年十月，桃
    園縣警察局查獲案外人張世孟持有手槍，將該手槍（送鑑結
    果認係奧地利ＣＬＯＣＫ一九型手槍，槍枝管制編號000
    0000000）經試射彈殼與涉槍檔存資料比對彈道結果
    ，其彈殼與本案附表編號三所示槍枝所擊發之子彈底特徵紋
    痕相符，有刑事局八十九年十月二十五日刑鑑字第一六二三
    五六號函在卷足憑（本院八十九年度訴字第三七二號卷(二)第
    三一二頁參照）。從而，如附表所示之槍、彈均具有殺傷力
    之情甚明。
  (三)被告所辯不足採信之理由：
  1.被告雖辯稱：附表編號二所示手槍係丙○○從辦公室櫃檯內
    拿出三把短槍中一把，非其所攜帶至中閣城，乙○○、甲○○、癸○○等人攜帶附表編號一、三、四所示槍彈在舞廳內
    開槍之行為，其事前不知情與其無關云云。辯護意旨則以：
    己○○在鈞院證稱他在衝進ＶＩＰ室之前，外面並沒有槍聲
    ，庚○○、丙○○為了要讓槍是辛○○所拿出來的這個說法
    合理化，才會說他們在外面聽到槍聲，但是根本沒有這回事
    ，庚○○及丙○○是利害關係人，不可能承認自己拿槍出來
    ，而使自己入罪，ＶＩＰ室發生的事情，沒有證據證明槍是
    被告所帶，舞廳的犯罪部分，沒有服務生提到被告與其他人
    一起來及辛○○知道乙○○有拿槍，癸○○、甲○○在另案
    偵訊、審理筆錄說，他們並不認識被告、沒有看到被告、也
    沒有跟被告一起去，被告怎麼可能跟他們是共犯，乙○○之
    證詞，不足作為認定被告有罪之證據，況且乙○○的說法反
    覆，可能要推卸責任，而且被告若要求乙○○帶槍，不可能
    自己一人進去辦公室單獨被打，且乙○○在鈞院證稱是他自
    己帶槍要去挺被告等語。
  2.被告於本院九十八年八月十三日訊問時供稱：中閣城舞廳的
    大班不想繼續上班，庚○○要求我幫忙慰留大班或要大班將
    所欠債務還清再離開，八十八年六月八日凌晨我在一三一咖
    啡廳喝咖啡，遇到乙○○跟其他人說要去中閣城舞廳跳舞，
    我說要去那裡找庚○○，我跟乙○○就一起過去中閣城舞廳
    ，到達後我進去辦公室跟庚○○談話，有聽到槍聲，庚○○
    的小弟就從後面打我說我帶人來開槍，他們拿出三把槍放在
    辦公室桌上，有二個人拿走其中二把槍，我、庚○○及其他
    二個人搶一把槍，搶槍過程中碰一聲庚○○的手流血，槍在
    我的手上，我就把槍還給庚○○云云（本院卷第二三頁反面
    至第二四頁參照），復於本院九十八年九月九日準備程序中
    供稱：八十八年六月七日我要跟庚○○談債務問題，中閣城
    的大班不願意在庚○○那邊繼續做事，庚○○叫我慰留大班
    ，大班不願意留下，庚○○說大班欠公司的錢還是要還，我
    跟庚○○之前有酒店債務的支票二張也在庚○○那邊，我常
    常開票跟庚○○換票，八十八年六月八日我去中城閣要求庚○○把我簽的二張支票還給我，讓我另外開票去換票，我在
    中閣城舞廳樓下碰到乙○○，甲○○、癸○○我不認識，我
    跟庚○○談了三分鐘的話，己○○就拿椅子丟阿章，說我和
    阿章帶人來開槍，我說沒有，庚○○就喊把東西拿出來（臺
    語），丙○○就去櫃檯把一包東西拿出來放在辦公室桌上，
    打開拿出三把短槍放在辦公室桌上，丙○○、庚○○、我、
    阿木或是阿宏四人搶一把槍，剩下二把槍其他人拿走，搶槍
    的過程我聽到槍聲，就看到庚○○手流血，最後槍是在我手
    上，我就把槍還給庚○○的圍事丙○○或阿木、阿宏、阿明
    云云（本院卷第四一之一頁反面至第四一之二頁參照），則
    就(1)案發當日被告前往中閣城舞廳與庚○○談話內容究係關
    於大班債務或是其自己所開立支票換票問題？(2)其與乙○○
    究係在一三一咖啡廳碰面後一同前往中閣城舞廳抑或在舞廳
    樓下始碰面？(3)其在辦公室內搶槍成功後，究係將槍返還庚○○抑或是庚○○的小弟？前後供述已不一致，尚難採信。
  3.又被告供稱：在辦公室內，庚○○的小弟因聽聞舞廳內槍響
    ，憤而毆打之並稱其「帶人來開槍」，庚○○更因而命丙○○「把東西拿出來（臺語）」云云，丙○○豈有可能將附表
    編號二所示槍彈與另外二把短槍一同取出放在辦公室桌上，
    任令當時已遭質疑來意不善之被告搶取，理應持槍自衛或將
    槍枝分配與庚○○等人，再者就被告所述當時與庚○○、丙○○及其他小弟共同搶取一把槍，最後槍枝擊發因而傷及庚○○手掌，其才搶到該把槍枝，則其當時已被視為夥同乙○○等人持槍至舞廳示威尋仇，復槍擊舞廳老闆庚○○之人，
    被告為保自身性命安全，自應以其持有槍械之優勢武力趁勢
    離去，竟會將費盡心力奪取之槍枝返還庚○○或其小弟，致
    自己遭圍毆至手腳斷裂之情況，殊難想像，其所為上開辯解
    ，難以採信。
  4.證人即共犯乙○○雖於本院審理時證稱：被告與庚○○因為
    債務問題發生爭執後，因為我跟被告是很好的朋友，我有問
    他要如何處理這件事，被告沒有說什麼，後來我自己決定去
    拿槍，八十八年六月八日凌晨我打電話給被告，問他要去哪
    裡，他說要去中閣城找庚○○處理錢的事情，我們就約在中
    閣城樓下碰面一起進去，被告跟二個朋友先坐電梯上去，我
    和一些朋友上去，到了中閣城樓上舞廳，正好壬○○○從辦
    公室開門要出來，我往裡看到七、八個人在裡面，我都不認
    識，被告被一個矮矮的人拿槍抵住，我就問這是什麼情形，
    後來那七、八個人有人罵三字經，當時甲○○就開槍等語（
    本院卷第一四六頁至第一四七頁）。惟當檢察官質以其與甲○○到中閣城舞廳時，被告是否已在該處等候？乙○○復改
    稱無，其開車到該處時，被告已經跟二個朋友進電梯，其跟
    被告差一個電梯的時間等語，則證人乙○○就是否與被告在
    中閣城舞廳樓下會合後進入，在同一審判期日前後證述已有
    不符，更與被告所自承─與乙○○在舞廳樓下碰面後始進入
    該處一節歧異，況被告於本院歷次庭訊均自稱其在辦公室內
    係搶槍誤擊庚○○，未曾提及遭人拿槍抵住一節，亦與乙○○所證目睹情形不符，證人乙○○上開證述內容，難以憑信
    。
  5.證人乙○○另證稱：九十二年六月二十四日法院訊問時，我
    說槍是被告在一三一咖啡廳拿給我要去中閣城舞廳示威，是
    因為當時我是被告想要脫罪，所以才把責任推給被告等語，
    惟細繹本院該次審判筆錄內容，法官依法告知乙○○犯罪嫌
    疑及所犯所有罪名，並請檢察官陳述起訴要旨，復詢以對起
    訴書之犯罪事實有何意見，乙○○始稱：「對的，我承認起
    訴的事實…我承認槍是我拿給他們的，但是槍是辛○○在一
    三一咖啡廳交給我的，他拿槍給我的目的是因為帳目的關係
    。這件事情從頭到尾我都在場，問我最清楚，一開始他們（
    辛○○、庚○○）是為了新莊那家酒店帳目不清有爭執，隔
    了幾天，他們在咖啡廳對帳，當時他們就爭吵起來，庚○○
    就與辛○○吵起來，辛○○不高興，他就向別人調東西，原
    本他只是想要去示威一下，他與庚○○很熟，他才搭第一部
    電梯上去，他身上沒有帶槍，我們搭第二部電梯，衝鋒槍是
    在甲○○身上，我在舞池沒有拿槍，他們開槍的時候，只有
    甲○○開槍，是辛○○的朋友說撤退，我被歐楊榮彬硬推出
    來，就到了三樓，我們就走電梯下來，其實那時候槍都是插
    在身上。（法官問被告：是否你拿槍的？）是的，槍是後來
    在電梯內交給我的。甲○○原本把槍插在身上，甲○○在電
    梯內交給我，我就放在衣服內，走進舞池我才拿出來，當我
    要拿出來時，壬○○○就來搶，我看到歐陽來搶，就把槍交
    給癸○○，當時在搶槍的過程中，只有甲○○開了一槍，在
    電梯又開了一槍，我與甲○○是很好的朋友，每天都會聯絡
    ，他打電話給我時，我就說你就過來咖啡廳，是在一三一交
    槍給甲○○的，一大、一小，辛○○一拿給我，我就拿給甲○○，後來在電梯內他就把長槍交給我。」等語，則以該次
    庭期乙○○以被告身分受訊，知悉其所涉違反槍砲彈藥刀械
    管制條例之罪嫌，並經檢察官朗讀起訴書犯罪事實，在庭訊
    初始即承認起訴書所載犯罪事實，復自承其自被告收受槍枝
    後轉交甲○○，又在電梯內自甲○○處拿取衝鋒槍，並在舞
    內出示等情節，自係明瞭其自白犯罪、接受法律制裁之判刑
    結果，始供出被告與其等共謀犯罪之事實，並無法解免自身
    罪責，則乙○○所證係為推卸責任始供出被告云云，顯屬虛
    妄。
  (四)綜上所述，足認被告前與庚○○就酒店帳目問題起爭執，心
    生不滿，乃邀集乙○○代為調集甲○○、癸○○及「蕃薯」
    等人，並將調得附表編號一、三、四所示槍彈交付乙○○，
    自己則攜帶附表編號二所示槍彈，乙○○則將附表編號三所
    示槍枝交付甲○○，附表編號四所示槍枝則交由不知名人士
    ，於八十八年六月八日凌晨前往中閣城舞廳，被告自行進入
    舞廳辦公室內與庚○○談判，乙○○等人在舞廳內因與人發
    生爭執鳴槍示威，被告聽聞槍聲認情勢失控，亦拿出附表編
    號二所槍枝瞄準庚○○，庚○○為自衛手握槍管上方欲搶取
    該槍，被告因而誤擊庚○○手掌致傷等節屬實，被告所辯，
    均為卸責之詞，不足採信。其罪證明確，犯行洵堪認定，應
    予依法論科。
二、論罪科刑之法律適用：
  (一)新舊法比較：
    按刑法部分條文業於九十四年一月七日修正，九十四年二月
    二日公布，於被告二人行為後之九十五年七月一日施行，現
    行刑法第二條第一項規定：「行為後法律有變更者，適用行
    為時之法律，但行為後之法律有利於行為人者，適用最有利
    於行為人之法律。」，上開規定乃與刑法第一條罪刑法定主
    義契合，而貫徹法律禁止溯及既往原則，係規範行為後法律
    變更所生新舊法律比較適用之準據法，是刑法第二條本身雖
    經修正，但刑法第二條既屬適用法律之準據法，本身尚無比
    較新舊法之問題，應一律適用裁判時之現行刑法第二條規定
    以決定適用之刑罰法律，先予辨明。又本次刑法修正之比較
    新舊法，應就罪刑有關之共犯、未遂犯、想像競合犯、牽連
    犯、連續犯、結合犯、以及累犯加重、自首減輕暨其他法定
    加減原因（如身分加減）與加減例等一切情形，綜其全部罪
    刑之結果而為比較，最高法院九十五年五月二十三日九十五
    年度第八次刑庭會議決議可資參照。經查：
  1.刑法第二十八條原規定「二人以上共同實施犯罪之行為者，
    皆為正犯」，經修正為「二人以上共同實行犯罪之行為者，
    皆為正犯」，亦即新法共同正犯之範圍已有限縮，排除陰謀
    犯、預備犯之共同正犯。而本件被告所謂實行犯行，不論依
    修正前刑法第二十八條規定或修正後刑法第二十八條之規定
    ，均為共同正犯，自應適用裁判時法律即修正後之刑法第二
    十八條規定。
  2.槍砲彈藥刀械管制條例第七條、第十二條有罰金刑之規定，
    另刑法第三十三條第五款修正為：「主刑之種類如下：五、
    罰金：新臺幣一千元以上，以百元計算之」，是依修正後之
    法律，上開條文所得科處之罰金刑最低為新臺幣一千元，與
    被告行為時之罰金罰鍰提高標準條例第一條前段規定之提高
    倍數十倍及修正前刑法第三十三條第五款規定之罰金最低額
    一元相比較，新舊法關於上開條文所得科處之罰金刑最高額
    並無不同規定，然新法將上開條文之罰金刑最低額提高為一
    千元；因此，比較上述修正前、後之刑罰法律，自以被告行
    為時關於刑法第三十三條第五款規定科處罰金刑之法律較有
    利於被告。
  3.經上開整體綜合比較全部罪刑之結果，仍以九十五年七月一
    日生效施行前之刑法規定，較有利於被告，依現行刑法第二
    條第一項前段規定，自應適用被告行為時之法律即修正前之
    刑法規定論處。
  (二)按共同正犯以共同實施構成犯罪事實之行為為成立要件，共
    犯相互間，若有共同實施犯罪行為之意思，雖祇分擔一部分
    行為，仍應就全部犯罪事實共同負責。查被告辛○○委請乙○○召集人手，並交付如附表編號一、三、四所示之槍彈，
    乙○○遂約集甲○○帶同癸○○等人，將自被告處收受之附
    表編號三、四所示槍枝交予甲○○等人，被告自己攜帶附表
    編號二所示槍彈，乙○○持有附表編號一所示衝鋒槍及子彈
    ，嗣交予癸○○，至舞廳開槍射擊，於共同犯意聯絡範圍內
    ，對於他共犯之實施行為亦應負責。核被告所為，係犯槍砲
    彈藥刀械管制條例第七條第四項之未經許可持有衝鋒槍及未
    經許可無故持有手槍罪，同條例第十二條第四項未經許可持
    有子彈罪。公訴意旨認應依同條例第十二條第三項之罪處斷
    ，尚有未洽，惟起訴事實相同，爰依法變更起訴法條，併予
    敘明。
  (三)被告與乙○○、甲○○、癸○○、其他四名真實姓名、年籍
    不詳、綽號「蕃薯」、「阿章」、「阿丁」、「銅貢」之成
    年男子及真實姓名、年籍不詳、持有如附表編號四所示手槍
    之成年人間，有犯意之聯絡及行為之分擔，均為共同正犯。
  (四)被告以一故意持有行為，同時觸犯上開未經許可持有衝鋒槍
    罪及未經許可持有子彈罪等二罪名，為想像競合犯，依刑法
    第五十五條之規定，應從法定刑較重之未經許可持有衝鋒槍
    罪處斷。
  (五)爰審酌被告為自己債務糾紛，調集附表所示槍、彈，復邀集
    人手，率眾持槍、彈示威，並發生槍戰，對於社會治安造成
    重大危害，又犯罪後旋即逃亡，經本院通緝多年始歸案，及
    其犯罪後仍毫無悔意等一切情狀，量處如主文所示之刑。其
    中罰金部分，被告行為後，刑法關於罰金如易服勞役之折算
    標準之規定，於九十四年一月七日修正，並於九十五年七月
    一日施行，修正前刑法第四十二條第二項規定：「易服勞役
    ，以一元（銀元）以上三元（銀元）以下折算一日。但勞役
    期限不得逾六個月。」第三項規定：「罰金總額折算逾六個
    月之日數者，以罰金總額與六個月之日數比例折算。」﹔修
    正後之刑法第四十二條第三項規定：「易服勞役，以新臺幣
    一千元、二千元、三千元折算一日。但勞役期限不得逾一年
    。」第五項規定：「罰金總額折算逾一年之日數者，以罰金
    總額與一年之日數比例折算。」是如所處罰金之折算勞役期
    間未逾六個月以上，經比較新、舊法，以新法對被告有利；
    又如所處罰金之折算勞役期間為逾六個月以上者，經比較新
    、舊法，新法並未對被告有利，應適用行為時之舊法；本件
    就被告所宣告之罰金數額新臺幣三十萬元，如易服勞役，依
    修正前最高數額新臺幣九百元折算一日，已逾六個月之日數
    ，應以罰金總額與六個月之日數比例折算；而依修正後規定
    ，若易服勞役以新臺幣一千元折算一日，則罰金三十萬元易
    服勞役之日數顯已逾六個月之日數，比較新舊法結果，修正
    前刑法第四十二條第三項所規定易服勞役之折算標準對於被
    告較為有利，依刑法第二條第一項規定，就併科罰金部分，
    依修正前刑法第四十二條第三項規定諭知易服勞役之折算標
    準。
  (六)又被告犯罪後，槍砲彈藥刀械管制條例第十九條強制工作之
    規定業經刪除，而其犯罪，又不合刑法保安處分強制工作之
    規定，自無庸諭知強制工作。
  (七)扣案如附表編號一、二、三號所示之衝鋒槍、手槍、子彈，
    及未扣案如附表編號四之槍枝，業經鑑定具有殺傷力，已如
    前述，而均屬違禁物，且無證據足以證明未扣案之如附表編
    號四之槍枝業已滅失，均應由本院依刑法第三十八條第一項
    第一款之規定，予以宣告沒收之。至於扣案之物品中，尚有
    擊發或鑑驗後之彈殼、彈頭，及經試射認具有殺傷力之子彈
    ，惟於鑑定時業經實際射擊，已如前述，則以該本應沒收之
    物於本院為本件裁判時之狀態，應認已不存在，爰不為沒收
    該彈殼、彈頭及子彈之諭知（最高法院八十五年度臺上字第
    二五○三號判決意旨參照），附此敘明。
據上論斷，應依刑事訴訟法第二百九十九條第一項前段、第三百
條，槍砲彈藥刀械管制條例第七條第四項、第十二條第四項，刑
法第十一條前段、第二條第一項、第二十八條、第五十五條、第
三十八條第一項第一款，修正前刑法第四十二條第三項，判決如
主文。
本案經檢察官孫沛琦到庭執行職務。
中    華    民    國    98    年    11    月    18    日
                  刑事第九庭審判長法  官  林怡秀
                                  法  官  張詩芸
                                  法  官  徐淑芬
上正本證明與原本無異。
如不服本判決應於收受送達後十日內向本院提出上訴書狀，並應
敘述具體理由；其未敘述上訴理由者，應於上訴期間屆滿後二十
日內向本院補提理由書（均須按他造當事人之人數附繕本）「切
勿逕送上級法院」。
                                  書記官  劉郅享
中    華    民    國    98    年    11    月    18    日
附錄本案論罪科刑法條全文：
槍砲彈藥刀械管制條例第七條第四項
未經許可，持有、寄藏、或意圖販賣而陳列第一項所列槍砲、彈
藥者，處五年以上有期徒刑，併科新臺幣一千萬元以下罰金。
槍砲彈藥刀械管制條例第十二條第四項
未經許可，持有，寄藏或意圖販賣而陳列子彈者，處五年以下有
期徒刑，併科新臺幣三百萬元以下罰金。
附表：
┌──┬──────┬─────┬───────────┐
│編號│物 品 名 稱 │數  量    │贓證物品清單編號      │
├──┼──────┼─────┼───────────┤
│ 一 │烏茲衝鋒槍（│衝鋒槍壹枝│士林地檢署八十八年度保│
│    │槍枝管制編號│及子彈捌顆│管字第二四七七號編號１│
│    │一一○二○四│（扣案拾壹│、２（同臺北地檢署八十│
│    │四七七二），│顆，採樣│八年度青保管字第三八六│
│    │係美國ＣＯＢ│顆試射，該│編號１、２）          │
│    │ＲＡＹ廠製Ｍ│顆經試射│                      │
│    │─一一型口徑│後已不具殺│                      │
│    │九ＭＭ之制式│傷力）    │                      │
│    │衝鋒槍及制式│          │                      │
│    │子彈（口徑九│          │                      │
│    │ＭＭ）      │          │                      │
├──┼──────┼─────┼───────────┤
│ 二 │制式手槍（含│壹枝（子彈│臺北地檢署八十八年度青│
│    │彈匣壹個，槍│肆顆業經試│保管字第二七八號編號１│
│    │枝管制編號一│射，九ＭＭ│、２                  │
│    │一○二○四三│子彈壹顆業│                      │
│    │八三九）係奧│經拆解，另│                      │
│    │地利ＣＬＯＣ│有彈殼壹顆│                      │
│    │Ｋ二七型零點│、彈頭壹個│                      │
│    │四零吋半自動│、炸開彈頭│                      │
│    │手槍        │壹個，因非│                      │
│    │            │違禁物，不│                      │
│    │            │予沒收）  │                      │
├──┼──────┼─────┼───────────┤
│ 三 │制式手槍（槍│壹枝      │無                    │
│    │枝管制編號一│          │                      │
│    │一○二一六五│          │                      │
│    │七○一）係奧│          │                      │
│    │地利ＣＬＯＣ│          │                      │
│    │Ｋ一九型手槍│          │                      │
├──┼──────┼─────┼───────────┤
│ 四 │九○手槍    │壹枝      │無                    │
└──┴──────┴─────┴───────────┘


司法院資訊處製作；財團法人民間司法改革基金會備份。
